【裁判字號】    98,上易,2115
【裁判日期】    981130
【裁判案由】    竊盜
【裁判全文】
臺灣高等法院刑事判決                98年度上易字第2115號
上  訴  人
即  被  告  甲○○
上列上訴人因竊盜案件，不服臺灣板橋地方法院97年度易字第
3127號，中華民國98年4月30日第一審判決（起訴案號：臺灣板
橋地方法院檢察署97年度偵字第25237號），提起上訴，本院判
決如下：
    主  文
原判決關於甲○○部分撤銷。
甲○○共同竊盜，二罪，均累犯，各處有期徒刑伍月，如易科罰
金，均以新台幣壹仟元折算壹日。應執行有期徒刑捌月，如易科
罰金，以新台幣壹仟元折算壹日。
    事  實
一、甲○○前因施用毒品案件經台灣板橋地方法院以93年度訴字
    第1252號判決判處有期徒刑9月確定，復因違反槍砲彈藥刀
    械管制條例等案件，經台灣板橋地方法院以92年度訴字第21
    號判決判處應執行有期徒刑1年2月確定，經與上開施用毒品
    案件合併定應執行有期徒刑1年10月確定；又於93年間因犯
    施用毒品案件，經台灣板橋地方法院以93年度訴字第1384號
    判決判處有期徒刑1年確定，與上開合併定應執行案件接續
    執行，於95年8月31日縮刑期滿執行完畢。猶不知悔改，竟
    與余明哲（業經原審判處竊盜四罪，各處有期徒刑5月，定
    應執行有期徒刑1年4月確定）共同基於意圖為自己不法所有
    之犯意聯絡，先由余明哲鎖定行竊對象後，再由甲○○騎乘
    機車搭載余明哲至鎖定對象附近，由余明哲下手行竊，甲○○在旁接應逃離現場，而先後為下列二次竊盜犯行：
（一）於97年5月27日13時40分許，由甲○○搭載余明哲，共同
      騎乘余明哲所有車牌號碼為OGJ-086號機車，在臺北縣蘆
      洲市○○路132號前，見乙○○將車牌號碼2408-DM號自用
      小貨車暫停於該處，車門未上鎖且無人看管，認有機可趁
      ，即由余明哲打開駕駛座車門進入該車，甲○○則將機車
      停靠在旁接應，而竊取乙○○所有置放於該車副駕駛座之
      LV牌及他牌皮包共2只（內有汽車駕照1張、機車駕照1張
      、行動電話2具、現金約新臺幣〔下同〕3萬元），得手後
      旋即離去，事後並朋分竊得現金花用殆盡。
（二）另於97年5月30日14時3分許，由甲○○騎乘前揭OGJ-086
      號機車搭載余明哲，在臺北縣蘆洲市○○路122號前，見
      停放於該處丙○○所駕駛車牌號碼為5007-VR號自用小客
      車車門未上鎖，由余明哲趁丙○○搬運貨物無暇他顧之際
      ，以相同之方式進入該車，甲○○亦將機車停靠在旁接應
      ，而竊取丙○○所有放置於該車副駕駛座之NIKE牌背包1
      只（內有現金31,500元、國民身分證1張、健保卡1張、汽
      車駕照1張、汽車行照1張），得手後旋即離去，事後並朋
      分所竊得之現金花用殆盡。嗣經乙○○、丙○○報警處理
      ，經警循線查獲上情。
二、案經張祖浩訴由臺北縣政府警察局蘆洲分局報請臺灣板橋地
    方法院檢察署檢察官偵查起訴。
    理  由
壹、證據能力
一、按被告以外之人於審判外之陳述雖不符刑事訴訟法第159條
    之1至之4等4條之規定，而經當事人於審判程序同意作為證
    據，法院審酌該言詞陳述或書面陳述作成時之情況，認為適
    當者，亦得為證據；當事人、代理人或辯護人於法院調查證
    據時，知有刑事訴訟法第159條第1項不得為證據之情形，而
    未於言詞辯論終結前聲明異議者，視為有前項之同意，同法
    第159條之5定有明文。經查，本件證人即被害人乙○○於警
    詢中所為之陳述、證人即同案被告余明哲於警詢中之陳述、
    棄贓地點及使用機車照片共4張、監視器翻拍照片8張、機車
    車籍資料查詢表2紙等證據，經原審於審判期日調查證據時
    提示被告並告以要旨後，被告並未於原審言詞辯論終結前就
    證據能力方面表示爭執。被告於本院亦未聲請傳喚證人乙○○到庭（見本院98年9月14日準備程序筆錄，本院卷第33頁
    反面）；而被告於本院98年9月14日準備程序時僅表明伊沒
    有看到失竊的東西等語，乃係對該供述證據證明力之爭執，
    並非有關違法取證或非基於自由意思陳述等證據能力之爭執
    ，審酌證人乙○○僅為單純竊盜案件之被害人，衡情當無設
    詞搆陷之動機，本院斟酌該言詞陳述作成時之情況，認該供
    述證據並無不能自由陳述或其他影響陳述真實性之情況，以
    該證言作為證據，應為適當，應認被害人乙○○於警詢之陳
    述有證據能力。又本件所引用之其他非供述證據，審酌上開
    供述及非供述證據資料製作時之情況，並無不當取供及證明
    力明顯過低之瑕疵，認以之作為證據應屬適當，故揆諸前開
    規定，認前揭證據資料亦均有證據能力。
二、再按被告以外之人於檢察事務官、司法警察官或司法警察調
    查中所為之陳述，與審判中不符時，其先前之陳述具有較可
    信之特別情況，且為證明犯罪事實存否所必要者，得為證據
    ，刑事訴訟法第159條之2定有明文。查本件證人即同案被告
    余明哲於警詢所為之陳述，與審判中之陳述有部分不符，惟
    其於警詢中之陳述未受被告甲○○在場之影響，而其於審判
    中之陳述則有顯違常情之處（詳後述），自堪認其先前於警
    詢中之陳述有較為可信之特別情狀，且為證明被告甲○○犯
    罪事實存否所必要，應認有證據能力。
貳、實體部分
一、本件上訴人即被告甲○○於本院98年11月19日審理期日經合
    法傳喚無正當理由不到庭，惟據其於本院98年9月14日準備
    程序及98年10月8日審理程序時辯稱：余明哲並非將所竊一
    半金額給伊，伊事前都不知道；97年5月27日伊有到台北縣
    蘆洲市○○路132號前，是伊朋友在那邊做生意，伊都會去
    幫忙，97年5月30日伊有到台北縣蘆洲市○○路122號前，是
    要回淡水，余明哲下車買東西；第一次余明哲說皮包撿到，
    分紅給伊2千元，伊有收；第2次他拿3千元給伊，叫伊趕快
    離開現場，伊就趕快離開現場，伊問怎麼回事，他才跟伊說
    竊取別人皮包，第二次3千元伊有拿；伊有收到分贓的錢，
    但伊沒有跟他一起竊盜云云。並具狀辯稱：（1）本案查獲
    之監視器畫面，僅有被告搭載余明哲之照片，並無被告在現
    場行竊之照片，或足以認被告已犯罪之照片。（2）余明哲
    供稱犯罪所得均分一節，係屬不實。（3）其與余明哲是共
    乘機車前往蘆洲訪友，回程自然一同返回。（4）案發地點
    是菜市場，若真要配合犯案，怎會選擇人多且有監視器之地
    ？且渠等到蘆洲不只2次，若刻意配合，何以非每次均隨行
    共犯？云云。經查：
（一）97年5月27日13時40分許，乙○○所有停放於臺北縣蘆洲
      市○○路132號前車號為2408-DM號自用小貨車內之財物遭
      被告余明哲下手行竊；及97年5月30日14時許，丙○○所
      有停放於臺北縣蘆洲市○○路122號前，車號為5007-VR號
      自用小客車內之財物遭被告余明哲下手行竊等情，業據證
      人即同案被告余明哲於本院審理中證述明確，核與證人即
      被害人乙○○、丙○○於警詢中所證述之情節相符，復有
      監視器翻拍照片等件在卷可按，業如前述，首堪認屬實在
      。
（二）被告甲○○係明知同案被告余明哲意欲行竊，仍於97年5
      月30日13時40分許騎乘車號為OGJ-086號機車搭載被告余
      明哲至前揭案發地點，由被告余明哲下手竊取被害人丙○○車內之財物，被告甲○○則在旁等候，嗣並搭載被告余
      明哲逃離現場，朋分財物等情，業據證人即同案被告余明
      哲於原審審理中證稱：97年5月30日我和被告甲○○相約
      在蘆洲那邊碰面，我當面向他說我要去偷東西，請他載我
      一下，我事先有自已騎車去繞，鎖定目標後，再請被告甲○○騎我車號為OGJ-086號機車載我去偷，我偷完之後，
      再請他載我離開。因為我一個人騎車去偷的話，不方便跑
      ，所以才請被告甲○○騎車載我；我偷到東西後，有分一
      半的現金給被告甲○○；被告甲○○知道我是要去偷東西
      ，還是有騎車載我去偷等語明確（見原審卷第109-110反
      面頁）。又證人丙○○於本院到庭證稱：97年5月30日下
      午在蘆洲市○○路122號前面，伊自用小客車5007-VR號裡
      面的東西被偷，被偷身分證、行車執照、健保卡、汽車駕
      照、新台幣31,500元、斜背式NKIE背包一個，東西沒有找
      回，伊沒有看到歹徒在偷，但後面那台車馬上跟伊說伊的
      門被打開皮包被偷走，伊馬上追趕大喊搶劫，騎摩托車兩
      個人就一直跑，伊一直追，追到沒辦法，就被他們跑掉了
      ，當時是兩個人騎機車跑掉，伊還追了快一百公尺，伊用
      跑的追等語（見本院98年10月8日審判筆錄）。被告甲○○雖否認此部分犯行，辯稱伊係事後才知道被告余明哲去
      偷東西云云。惟查：證人即同案被告余明哲於原審審理中
      為迴護被告甲○○而翻異前詞，證稱被告甲○○並未參與
      97年5月27日之竊盜犯行云云（此部分詳後述），可見證
      人即同案被告余明哲對被告甲○○並無惡意可言，苟非被
      告甲○○確有參與前揭97年5月30日之竊盜行為，衡情證
      人即同案被告余明哲應無於原審審理中一面迴護被告甲○○未於97年5月27日參與行竊，一面又虛構上開事實陷害
      被告甲○○入罪之理。由此可見，就被告甲○○是否參與
      97年5月30日該次行竊之事實，應以證人即同案被告余明
      哲前揭證述之情節較為可信。又從證人丙○○所證當時有
      呼喊，並有追趕歹徒，歹徒仍加速離去等情，被告甲○○
      上開所辯均無非事後卸飾之詞，自非可採。
（三）又本件被告甲○○就前開97年5月27日被告余明哲竊盜被
      害人乙○○所有車內財物等犯行，亦屬明知並有參與一節
      ，亦據證人即同案被告余明哲於警詢中證稱：竊取被害人
      乙○○這件事，我是趁乙○○貨車沒鎖門不注意之際，開
      其車門進入行竊放置於副駕駛座的皮包，我是與一名綽號
      「阿豐」的男子行竊，而「阿豐」則騎車在一旁準備接應
      ，我與「阿豐」竊得現金部分平分，其他東西均丟棄，經
      我指認認照片，「阿豐」就是被告甲○○等語，甚為明確
      （見偵卷第8-10、13頁）。至證人即同案被告余明哲於原
      審審理中雖翻異前詞而改稱：97年5月27日那次行竊，我
      沒有告訴被告甲○○我要去偷東西，我是偷完東西之後，
      才跟他說東西是偷來的，我之前在警詢中說這一件是被告
      甲○○跟我一起去偷，是因為我當時以為是被告甲○○把
      我供出來，所以才那樣說的云云。惟查：
    1.本件竊盜案之查獲經過，係經警先行查獲被告余明哲，經
      其於97年7月26日警詢中供稱係與綽號「阿豐」之人共同
      行竊，並提供電話、地址等資訊；再於同年8月10警詢中
      指認被告甲○○之照片即為「阿豐」，始經警循線通知被
      告甲○○於同年8月13日至臺北縣政府警察局蘆洲分局偵
      查隊製作筆錄等情，業據證人杜禹陞警員於原審審理中證
      稱：本件竊盜案是我查獲的，我們是在處理竊盜案的監視
      器時，調到被告余明哲所使用的車牌，就前往他家，他也
      坦承有行竊；是被告余明哲帶我們去被告甲○○家，被告
      余明哲說他不知道被告甲○○的名字，只知道綽號叫「阿
      豐」，結果那天我們沒找到人。後來何俊龍警員依被告所
      提出「阿豐」的地址及電話查到被告甲○○；我們一開始
      查獲被告余明哲時，並不知道另一位共犯的身分等語明確
      ；核與證人何俊龍警員於原審審理中證稱：本件是我們通
      知被告余明哲到偵查隊作筆錄，依他提供「阿豐」的地址
      查戶籍，該戶籍中只有被告甲○○有前科，我們就調被告
      甲○○的照片，給被告余明哲指認該人即為「阿豐」無誤
      等語相符（見原審卷第89-91頁），並有被告余明哲、甲○○之警詢筆錄共3件、指認照片1份在卷可按（見偵查卷
      第5-18、48頁），自堪認屬實在。是以本件被告余明哲為
      警查獲當時，警方對其共犯係何人並不知情，尚需請被告
      余明哲提供資料，循線追查，始得知被告甲○○涉犯本案
      。而依前揭情狀以觀，證人即被告余明哲於接受警詢當時
      ，對於彼時被告甲○○尚時並未遭查獲一節，實不能諉為
      不知；是以證人即被告余明哲於原審審理中再證稱其係因
      為懷疑本件是被告甲○○將其供出來，所以才向警察說被
      告甲○○對於97年5月27日本件竊盜也知情，實際上被告
      甲○○事前並不知道他要去偷東西云云，顯與常理有悖，
      不足採信。
    2.再者，依證人即同案被告余明哲於原審審理中另證稱：97
      年5月間被告甲○○與伊均住在臺北縣淡水，97年5月27日
      是被告甲○○騎他的機車，伊騎自己的機車，相約從淡水
      出發到蘆洲的菜市場；伊再請被告甲○○騎車載伊，伊下
      車偷完後，再由被告甲○○載伊離開等語以觀（見原審卷
      第107-109頁），倘被告甲○○並未與被告余明哲共謀竊
      取他人之物，則被告二人既已各自騎機車由臺北縣淡水出
      發遠赴蘆洲，大可分別騎乘各自之機車前往訪友，何須先
      由被告甲○○將機車停放妥當後，再由被告甲○○騎乘被
      告余明哲之機車搭載被告余明哲在市場某處停等，並待被
      告余明哲拿取不明物上車後，隨即騎車搭載被告余明哲離
      開現場？此間不合理之處至為明顯。是被告甲○○再辯稱
      其對被告余明哲意欲行竊之事先前均不知情云云，顯無可
      能。
    3.且衡諸常情，被告余明哲若非已與被告甲○○有事前共謀
      行竊之合意，又何能於行竊當時要求不知情之甲○○充分
      配合？又何能不畏懼被告甲○○有可能屆時自行離去，或
      事後向警方檢舉其犯行？況且，本件被告甲○○於本案行
      竊得手後，有與被告余明哲朋分贓款等情，為其被告甲○○所自承，核與證人即同案被告余明哲所證相符，由此益
      徵被告甲○○與余明哲間應屬共同正犯無疑。至被告於本
      院以證人余明哲供詞反覆不一，聲請傳喚證人余明哲云云
      ，惟此部份業經原審傳喚作證，本院核無再重覆傳喚之必
      要，併此敘明。
（四）末按共同實施犯罪行為之人，在合同意思範圍以內，各自
      分擔犯罪行為之一部，相互利用他人之行為，以達其犯罪
      之目的者，即為共同正犯；又共同正犯之意思聯絡，不限
      於事前有所協定，其於行為當時，基於相互之認識，以共
      同犯罪之意思參與者，亦無礙於共同正犯之成立，且其意
      思聯絡表示之方法，並不以明示通謀為必要，即相互間有
      默示之合致，亦無不可。本案被告甲○○既明知被告余明
      哲有行竊之意，又騎乘機車加以接應，事後復朋分贓款，
      自足認被告甲○○就前揭犯罪事實欄所載二次竊盜犯行，
      確與被告余明哲間有犯意聯絡、行為分擔。被告上訴意旨
      雖辯稱（1）本案查獲之監視器畫面，僅有被告搭載余明
      哲之照片，並無被告在現場行竊之照片；（2）余明哲供
      稱犯罪所得均分一節，係屬不實；（3）其與余明哲是共
      乘機車前往蘆洲訪友，回程自然一同返回；案發地點是菜
      市場，若真要配合犯案，怎會選擇人多且有監視器之地？
      且渠等到蘆洲不只2次，若刻意配合，何以非每次均隨行
      共犯？云云。惟查，（1）本案下手行竊之人雖為共犯余
      明哲，惟被告既在現場接應，係屬各自分擔犯罪行為之一
      部，相互利用他人之行為，以達其犯罪之目的，仍應為共
      同正犯。（2）被告已自承分得贓款2千元、3千元，仍屬
      朋分贓款之行為，至被告朋分贓款之金額，與余明哲雖各
      執一詞，惟被告既有朋分贓款之事實，仍無礙被告共同犯
      罪之認定。（3）本案認被告為共同正犯已如前述，被告
      於案發當天是否另有訪友，或案發地點為市場，仍無影響
      於犯罪事實之認定。
（五）本案被告犯罪事證明確，應予依法論科。
二、核被告甲○○所為，均係犯刑法第320條第1項之竊盜罪（二
    罪）。被告甲○○與原審同案共犯余明哲就前揭竊盜犯行，
    均有犯意聯絡與行為分擔，均為共同正犯。又被告甲○○所
    犯上開2次竊盜犯行，行為互殊，應分論併罰。又被告甲○○有如事實欄所示犯罪科刑執行前科，此有本院被告前案紀
    錄表2份在卷可按，被告於受有期徒刑執行完畢後，5年內再
    故意犯本件有期徒刑以上之罪，為累犯，依刑法第47條第1
    項規定加重其刑。
三、原審適用上開規定，對被告論罪科刑，固非無見。惟按按司
    法院釋字第662號解釋：「中華民國94年2月2日修正公布之
    現行刑法第41條第2項，關於數罪併罰，數宣告刑均得易科
    罰金，而定應執行刑之刑逾6個月者，排除適用同條第1項得
    易科罰金之規定部分，與憲法第23條規定有違，並與本院釋
    字第366號解釋意旨不符，應自本解釋公布之日起失其效力
    。」故對於數罪併罰，數宣告刑均得易科罰金，而定應執行
    之刑超過6個月之案件，依司法院釋字第366號、第662號解
    釋意旨，仍得易科罰金。原審未及適用上開解釋，尚有未合
    。被告上訴否認犯罪，雖無理由。惟原判決有上開可議之處
    ，爰由本院就關於被告甲○○部分撤銷改判。爰審酌被告正
    值青壯，竟不循正途獲取財物，僅因貪圖小利即行竊盜，忽
    視他人財產權，毫無法治觀念，被告甲○○犯行亦達2次，
    渠等犯罪之動機、目的、手段均殊非可取，並有如事實欄所
    載前科，素行不佳，兼衡被害人所受損害之價值、被告余明
    哲負責下手行竊、被告甲○○僅負責在旁接應之分工情形，
    ，犯後否認犯行，飾詞卸責，顯無悔意，犯後態度欠佳等一
    切情狀，分別量處如主文第二項所示之刑，並均諭知易科罰
    金之折算標準，並定其應執行之刑，及易科罰金之折算標準
    ，以示懲儆。
四、被告經合法傳喚，無正當理由不到庭，爰不待其陳述逕行判
    決。
據上論斷，應依刑事訴訟法第371條、第369條第1項、第364條、
第299條第1項前段，刑法第320條第1項、第47條第1項、第41條
第1項前段、第51條第5款，刑法施行法第1條之1第1項、第2項前
段，判決如主文。
本案經檢察官林炳雄到庭執行職務。
中    華    民    國    98    年    11    月    30    日
                  刑事第六庭  審判長法  官  林堭儀
                                    法  官  張明松
                                    法  官  吳淑惠
以上正本證明與原本無異。
不得上訴。
                                    書記官  陳雅加
中    華    民    國    98    年    12    月    2     日
附錄：本案論罪科刑法條全文
中華民國刑法第320條
意圖為自己或第三人不法之所有，而竊取他人之動產者，為竊盜
罪，處5年以下有期徒刑、拘役或5 百元以下罰金。
意圖為自己或第三人不法之利益，而竊佔他人之不動產者，依前
項之規定處斷。
前二項之未遂犯罰之。


司法院資訊處製作；財團法人民間司法改革基金會備份。
